臺灣雲林地方法院刑事判決
110年度侵訴字第15號
公  訴  人  臺灣雲林地方檢察署檢察官
被      告  張樹利


指定辯護人  本院公設辯護人郭雅琳  
上列被告因妨害性自主案件，經檢察官提起公訴（110年度偵字
第2164號），本院判決如下：
    主  文
乙○○對身體障礙之女子犯強制猥褻罪，處有期徒刑參年玖月。
    事  實
一、乙○○與代號BL000-A110001女子(民國84年1月生，真實姓名
    年籍資料詳卷，下稱A女)於110年1月3日，均在址設雲林縣○
    ○鎮○○路00號之國立臺灣大學醫學院附設醫院雲林分院虎尾
    院區(下稱臺大醫院虎尾院區)工作，A女係臺大醫院虎尾院
    區外包清潔公司（公司名稱詳卷）員工，領有中度肢體障礙
    手冊，負責該院區6N之打掃工作，乙○○負責該院區6S第21病
    床之看護工作。乙○○見A女因肢體障礙，行動明顯較常人不
    便，認有機可乘，於110年1月3日上午7時30分至32分，竟基
    於強制猥褻之接續犯意，尾隨A女進入6樓「污衣室」，從A
    女背後加以環抱，並將手伸進A女工作圍兜服內，隔著衣服
    以手撫摸A女胸部，再將手伸入A女外褲及內褲，以手撫摸A
    女外陰部，以此違反A女意願之方式，對A女為強制猥褻行為
    1次得逞。嗣經A女馬上告知公司主管、同事上情，再經醫院
    護理人員通報社工後報警處理，並提供臺大醫院虎尾院區6
    樓監視器錄影畫面，而循線查悉上情。
二、案經A女訴由雲林縣警察局虎尾分局報告臺灣雲林地方檢察
    署（下稱雲林地檢署）檢察官偵查起訴。
    理  由
壹、程序方面：
一、依性侵害犯罪防治法第12條第2項之規定，司法機關所製作
    必須公示之文書，不得揭露被害人之姓名、出生年月日、住
    居所及其他足資識別被害人身分之資訊。本件判決書為避免
    告訴人A女之身分遭揭露，關於A女或其親友之姓名或年籍資
    料，因有揭露足以識別A女身分資訊之虞，爰依前揭規定，
    僅記載代號或代稱（真實姓名、年籍等資料均詳卷）。
二、按被告以外之人於審判外之言詞或書面陳述，除法律有規定
    者外，不得作為證據；被告以外之人於審判外之陳述，雖不
    符刑事訴訟法第159條之1至第159條之4規定，而經當事人於
    審判程序同意作為證據，法院審酌該言詞陳述或書面陳述作
    成時之情況，認為適當者，亦得為證據，同法第159條第1項
    、第159條之5第1項定有明文。經查，本判決以下所引用被
    告以外之人於審判外陳述之言詞或書面陳述，檢察官、被告
    乙○○及辯護人於本院準備程序、審理時均陳明同意作為證據
    使用，本院審酌該等言詞或書面陳述作成時並無違法或不當
    之情況，亦無違法取證等瑕疵，且與待證事實具有關聯性，
    認以之作為證據應屬適當，均有證據能力。
貳、實體方面：
一、上開犯罪事實，業據被告於本院準備程序及審理程序坦承在
    案（否認手有伸入A女內褲部分，詳後述）（本院卷第125、
    126、138、139、172、173頁），並於警詢、偵訊時供承：
    我於110年1月3日上午7時許有在臺大醫院虎尾院區6S區21病
    房的第3床擔任看護，A女則負責6N區的打掃工作，當天則跟
    著A女進去6樓「污衣室」等語歷歷（偵2164卷第12至13頁；
    他77卷第34、36、37頁），核與證人即告訴人A女於警詢、
    偵訊時證述（含指認）之被害情節（含檢察官當庭請A女行
    走，見有一跛一跛情形之勘驗筆錄）大致相符（偵2164卷第
    15至27頁；他77卷第41至45頁），復據證人即看護工沈○○於
    偵訊時證述被告、A女於案發前之工作狀況，及證人即被告
    之妻劉月鳳於偵訊時證述被告案發後之行蹤等節綦詳（他77
    卷第55至57頁、第71至73頁），亦據證人即A女公司組長王
    黃○○、主任王○○、同事潘○○於偵訊時，證人即護理人員鍾○○
    、社工廖○○於警詢時證述案發後A女陳報被害之事，以及證
    人即A女之母王林○○、男友林○○、友人○美○於警詢時證述案
    發後A女曾告知被害之事等情明確（他77卷第51至54頁、第5
    7、58頁；偵2164卷第41至47頁、第49至54頁），且有雲林
    縣警察局虎尾分局偵查隊報案三聯單（受理時間：110年1月
    3日下午6時56分）（他77密卷第39頁）、雲林縣臺大醫院虎
    尾院區監視器錄影畫面翻拍截圖暨光碟（偵2164卷第59至67
    頁，光碟放置在他77密卷資料袋內）、110年1月3日台大雲
    林分院清潔駐點人員出勤表（虎尾院區）（偵2164密卷第19
    頁）、A女及A女之母性侵害案件真實姓名與代號對照表（偵
    2164密卷第5頁；本院密卷第3之2頁）、A女與王黃○○、○美○
    、林○○之通訊軟體LINE對話紀錄翻拍截圖（偵2164卷第69至
    93頁）、內政部警政署刑事警察局110年3月9日刑生字第110
    0003781號鑑定書暨鑑定證物翻拍照片（偵2164卷第95至107
    頁）、性侵害案件驗證同意書、疑似性侵害案件證物採集單
    、國立臺灣大學醫學院附設醫院雲林分院受理疑似性侵害事
    件驗傷診斷書（偵2164密卷第21、22頁、25至29頁）、雲林
    縣警察局虎尾分局偵處性侵害案件經評估進行減述作業報告
    書、性侵害案件減少被害人重複陳述作業同意書、雲林縣性
    侵害案件減少被害人重複陳述作業或一站式服務訊前訪視紀
    錄表（他77密卷第3頁、第11至17頁）、雲林地檢署檢察官1
    10年1月5日現場勘驗筆錄（他77卷第49、50頁）、雲林縣政
    府110年8月16日府機社障二字第1102307002號函暨A女身心
    障礙鑑定資料（肢體障礙中度）（本院密卷第15至72頁）、
    A女案發後至精神科就診之國立臺灣大醫學院附設雲林分院
    醫療費用收據、診斷證明書暨病歷資料（偵2164密卷第33至
    167頁）在卷可稽，足認被告此部分自白，與事實相符，可
    以採信。
二、被告雖辯稱：我的手沒有伸進去A女內褲裡面，只有伸進去
    外褲裡面，隔著內褲摸云云（本院卷第139頁），然查證人
    即告訴人A女於警詢、偵訊時一致證稱：被告的手伸入我的
    外褲內，再剝開我的內褲，有伸進我的內褲，他力氣大，我
    推不開等語（偵2164卷第17頁；他77卷第43頁），且觀諸前
    揭內政部警政署刑事警察局110年3月9日刑生字第110000378
    1號鑑定書暨鑑定證物翻拍照片（偵2164卷第95至107頁），
    鑑定結論略以：㈠被害人短袖上衣外層微物(胸部相對位置)
    ，經萃取DNA檢測，DNA-STR型別檢測結果為混合型，為男女
    DNA混合，研判混有2人DNA：⒈該混合型別不排除混有涉嫌人
    乙○○DNA，其混有涉嫌人乙○○與隨機人之機率較隨機2人混合
    之機率高，高約1.20xl0¹²倍。⒉該混合型別不排除混有被害
    人DNA，其混有被害人與隨機人之機率較隨機2人混合之機率
    高，高約4.20X10¹²倍。㈡被害人内褲内層微物（黏取正面內
    層上緣處微物）檢出1男性Y染色體DNA-STR主要型別，與涉
    嫌人乙○○型別相符，不排除其來自涉嫌人或與其具同父系血
    緣關係之人等語，參以該證物翻拍照片所示，A女之內褲並
    非極薄、簍空型內褲，衡情被告應有伸手碰觸到A女內褲「
    內層」，才會在A女之內褲正面內層上緣處採集之微物，檢
    出男性Y染色體DNA，且與被告之DNA-STR主要型別相符，是
    認被告上開所辯為臨訟卸責之詞，不足採信，被告應有將手
    伸入A女外褲及內褲，再以手撫摸A女外陰部無訛。至A女雖
    曾指認被告有經其手指伸入其陰道內（偵2164卷第17頁；他
    77卷第43、44頁），然警方將所採集之「A女陰道深部棉棒
    」送鑑定，並未檢出與被告相關之男性Y染色體DNA，卷內亦
    無其他證據佐證A女此部分證詞，檢察官並未起訴被告有對
    為A女為違反意願以手指插入陰道之強制性交行為，本院依
    現有卷證資料，自無從認定被告有對A女為強制性交之犯行
    ，附此敘明。
三、辯護人雖為被告辯護稱：A女曾經說被告對她性騷擾，本案
    也可能是被告利用A女身體上的缺陷不能抗拒的狀況對她猥
    褻，構成乘機猥褻等語，然查：
  ㈠按：
　⒈刑法所指之「猥褻行為」，係指除性交以外，行為人主觀上
    有滿足自己性（色）慾之意念，而在客觀上施行足以誘起他
    人性（色）慾之舉動或行為者，即足以當之。換言之，行為
    人基於滿足個人性慾之主觀意念，所為性交以外之舉動或行
    為，依一般社會通念，認為足以引起、滿足或發洩性慾之方
    法或手段等一切情色行為，均屬刑法上所稱之猥褻行為。因
    此猥褻行為，並不以有身體接觸為必要，更不以撫摸被害人
    身體隱私處為限…，苟以自己之雙手、雙腿（含腳部）、唇
    部或身體其他部位，撫摸、親吻或接觸被害人之臉、肩、頸
    、胸、背、腹部、下體或手足等部位之動作，依個案情節、
    整體觀察祇要在客觀上足以引起或滿足一般人之性（色）慾
    者，均屬之（最高法院109年度台上字第1802號判決意旨參
    照）。
　⒉所謂強制性交（猥褻）罪之「其他違反其（被害人）意願之
    方法」，並不以類似列舉之強暴、脅迫、恐嚇、催眠術等方
    法為必要，祇要違反被害人意願之方法，足以壓抑、妨害或
    干擾被害人之意思自由者，均屬之。是以，行為人營造使被
    害人處於無助而難以、不易或不敢反抗狀態，此狀態在客觀
    上足以壓抑、妨害或干擾被害人之性自主決定權者，自屬「
    其他違反其意願之方法」之範疇。又行為人所採用違反被害
    人意願之方法，客觀上是否足以壓抑、妨害或干擾被害人之
    性自主決定權，應審酌行為人及被害人之年齡、體型、社會
    歷練及所處環境等具體情狀而為綜合判斷。至於發生妨害性
    自主行為之際，被害人有無拒絕、喊叫、呼救、肢體掙扎或
    抵抗等事項，於判斷行為人所為是否違反被害人之意願時，
    雖可作為重要參考依據，但尚未可一概而論（最高法院109
    年台上字第579號判決意旨參照）。
　⒊刑法所處罰之「違反意願猥褻罪」、「乘機猥褻罪」，係指
    姦淫以外，基於滿足性慾之主觀犯意，以違反被害人意願、
    乘被害人不能或不知抗拒之方法所為，揆其外觀，依一般社
    會通念，咸認足以誘起、滿足、發洩人之性慾，而使被害人
    感到嫌惡或恐懼之一切行為而言；而性騷擾防治法第25條第
    1項所處罰之「性騷擾罪」，則指性侵害犯罪以外，基於同
    法第2條第1、2款所列之性騷擾意圖，以乘被害人不及抗拒
    之違反意願方法，對其為與性或性別有關之親吻、擁抱或觸
    摸臀部、胸部或其他身體隱私處之行為。考其犯罪之目的，
    前者乃以其他性主體為洩慾之工具，俾求得行為人自我性慾
    之滿足，後者則意在騷擾觸摸之對象，不以性慾之滿足為必
    要；究其侵害之法益，前者乃侵害被害人之性自主權，即妨
    害被害人性意思形成、決定之自由，後者則尚未達於妨害性
    意思之自由，而僅破壞被害人所享有關於性、性別等，與性
    有關之寧靜、不受干擾之平和狀態；觀其犯罪之手段，乘機
    猥褻罪乃利用被害人原已身陷無性意思能力而不能或不知抗
    拒之狀態，違反意願猥褻罪與性騷擾罪雖均出於違反被害人
    意願之方法，但前者非僅短暫之干擾，而須已影響被害人性
    意思形成與決定之自由，且不以身體接觸為必要，後者則係
    於被害人不及抗拒之際，出其不意乘隙為短暫之觸摸（最高
    法院100年度台上字第4745號判決意旨參照）。
  ㈡本案被告跟著A女進入「污衣室」，以其男性力量優勢，自後
    對有肢體障礙之A女為自後方環抱、以手撫摸A女胸部、外陰
    部等接續動作之行為，是被告之行為並非僅為單一短暫、突
    襲性騷擾舉措，堪認被告確有意以A女為洩慾工具之表徵，
    並為滿足其個人性慾，在客觀上足以刺激或滿足人之性慾，
    亦會使普通一般人產生厭惡或羞恥之感，而侵害性的道德感
    情，依一般社會通念，足認有傷於社會風俗，自屬猥褻行為
    甚明。
  ㈢A女雖為領有中度肢體障礙證明之人，但A女已明白表示：我
    當時剛上班，精神狀況良好，我極力推開他，但他力氣很大
    ，我推不開，還是被他得逞等語（偵2164卷第17至19頁；他
    77卷第43、44頁），可見A女當時在「污衣室」內，並非處
    於身陷無性意思能力而不能或不知抗拒之狀態，而能明確以
    動作表示抗拒，被告仍不顧A女之反對，接續對A女為前揭猥
    褻行為，在客觀上已足以壓抑、妨害、干擾A女之性自主決
    定權甚明，依據前揭說明，是認被告所為並非「利用被害人
    原已身陷無性意思能力而不能或不知抗拒狀態之乘機猥褻行
    為」，亦非「以乘被害人不及抗拒之違反意願方法，對其為
    與性或性別有關之親吻、擁抱或觸摸臀部、胸部或其他身體
    隱私處之性騷擾行為」，辯護人為被告上開所辯，自不可採
    。
四、末查，A女因行動不便，走路一跛一跛（即雙下肢機能顯著
    障礙），領有肢體障礙中度之身心障礙證明，有前揭檢察官
    勘驗筆錄（偵2164卷第43頁）、雲林縣政府110年8月16日府
    機社障二字第1102307002號函暨A女身心障礙鑑定資料附卷
    可參，屬肢體障礙之人，被告坦承案發前即知悉此情（本院
    卷第137頁），仍對A女為前揭強制猥褻行為，自該當於對身
    體障礙女子強制猥褻之犯行。
五、綜上所述，本案事證明確，被告上開對身體障礙女子強制猥
    褻之犯行堪以認定，應依法論科。
六、論罪科刑：
　㈠核被告所為，係犯刑法第224條之強制猥褻罪而有同法第222
    條第1項第3款所定「對身體障礙之人犯之」之情形，應成立
    同法第224條之1之加重強制猥褻罪。
　㈡刑法上之接續犯，係指以單一行為，經數個階段，持續侵害
    同一法益而言；如數行為於同時同地或密切接近之時地實施
    ，侵害同一之法益，各行為之獨立性極為薄弱，依一般社會
    健全觀念，在時間差距上，難以強行分開，在刑法評價上，
    以視為數個舉動之接續施行，合為包括之一行為予以評價，
    較為合理，則屬接續犯，而為包括之一罪。本案被告先後環
    抱A女、撫摸A女胸部、外陰部之行為，係出於同一犯意，在
    密切接近之時地為之，侵害同一法益，各行為之獨立性極為
    薄弱，依據上開說明，應屬接續犯，論以一罪。
　㈢按刑法上之酌量減輕，必於犯罪之情狀顯可憫恕時，始得為
    之，為刑法第59條所明定，至犯罪情節輕微僅可為法定刑內
    從輕科刑之標準，不得據為酌量減輕之理由；即便被告有於
    犯行後當下中止，犯後態度良好，深具悔意，主動配合調查
    ，經濟生活不佳等情狀，僅為量刑可審酌之標準，不符酌量
    減輕其刑之要件；又刑法第59條之酌量減輕其刑，必須犯罪
    另有特殊之原因與環境等等，在客觀上足以引起一般同情，
    認為即予宣告法定最低度刑猶嫌過重者，始有其適用（最高
    法院28年上字第1064號、45年台上字第1165號、100年度台
    上字第1084號判決意旨參照）。查被告係因見A女有身體障
    礙，有機可乘，刻意尾隨其後進入「污衣室」，而對A女為
    上開強制猥褻行為，所為加重強制猥褻犯行，嚴重侵犯A女
    之性自主權，更對A女身心造成極大之創傷（參下揭㈣部分A
    女所述），必須至精神科看診，此有A女案發後至醫院精神
    科就診之國立臺灣大醫學院附設雲林分院醫療費用收據、診
    斷證明書暨病歷資料（偵2164密卷第33至167頁）在卷可參
    ，其犯罪情狀實無何顯可憫恕之處，亦無何特殊之原因與環
    境，顯然足以引起一般同情，縱予宣告法定最低度刑（即3
    年以上有期徒刑）猶嫌過重之處，是認辯護人主張本案被告
    有賠償A女之意願，有「情輕法重」之情形，請求適用刑法
    第59條酌減其刑之規定，難認有理。
  ㈣爰審酌被告前曾因強制猥褻（即在醫院擔任看護工，以違反
    意願之方式對同醫院之護理師為強行擁抱，伸手撫摸背部及
    臀部上方，臉貼胸部，磨蹭頸處之行為）經緩起訴處分之前
    案紀錄，有上開案件之緩起訴處分書（本院卷第23、24頁）
    、臺灣高等法院被告前案紀錄表在卷可憑；被告竟再度利用
    擔任看護工之機會，在醫院內為本案加重強制猥褻之犯行，
    欠缺對A女之身體自主權及性自主權利尊重之概念，實在很
    不可取；考量被告犯後終已坦承犯行，並當庭對A女道歉，
    表示有賠償A女之意願，自己有性衝動之情形，願意去看身
    心科治療等節（本院卷第179頁），尚具悔意，但並未獲得A
    女接受，A女具狀並表示：我不要聽被告的道歉，也不要與
    被告調解，被告所為害我得到躁鬱症，需要長期治療吃藥，
    到現在都還有陰影，也因此無法正常工作，目前有在看醫生
    吃藥，未來只能再繼續找工作看看等語（本院密卷第5頁；
    本院卷第119、177、178頁），暨被告自陳因一時衝動而為
    本案犯行之犯罪動機，為國小畢業之教育程度，之前擔任看
    護工，因本案被解雇，目前失業中，家中有哥哥（住在隔壁
    ）、妻子、2個兒子、2個女兒（均已結婚）之家庭經濟狀況
    （本院卷第175、176頁），併衡酌其犯罪之目的、手段及檢
    察官、A 女、被告、辯護人對量刑之意見等一切情狀，量處
    如主文所示之刑。
七、應依刑事訴訟法第299條第1項前段，刑法第224條之1、第22
    2條第1項第3款，判決如主文。
本案經檢察官甲○○提起公訴，檢察官顏鸝靚到庭執行職務。
中　　華　　民　　國　 110　　年　　11　　月　　17　　日
                  刑事第五庭    審判長法  官  梁智賢
                                      法  官  張恂嘉
                                      法  官  陳雅琪
以上正本證明與原本無異。
如不服本判決，應於判決送達後20日內，向本院提出上訴狀。（
須附繕本）
                                      書記官  林家莉
中　　華　　民　　國　　110 　年　　11　　月　　17　　日
附錄法條：
刑法第222條：
犯前條之罪而有下列情形之一者，處七年以上有期徒刑：
對精神、身體障礙或其他心智缺陷之人犯之者。 
　
刑法第224條之1：
犯前條之罪而有第222條第1項各款情形之一者，處3年以上10年
以下有期徒刑。